臺灣士林地方法院交通事件裁定　　　　93年度交聲字第1663號
原處分機關　臺北市交通事件裁決所
異　議　人
即受處分人　乙○○
上列受處分人因違反道路交通管理處罰條例案件，對於臺北市交
通事件裁決所93年11月11日所為之處分（原處分案號：北市裁三
字第裁22─ACV278204 號），聲明異議，本院裁定如下：
    主  文
異議駁回。
    理  由
一、按機器腳踏車駕駛人行駛於道路時，使用手持式行動電話，
    進行撥接或通話者，處新臺幣（下同）1000元罰鍰，道路交
    通管理處罰條例第31條之1 第2 項定有明文。
二、原處分意旨略以：異議人即受處分人乙○○於民國93年10月
    2 日下午6 時37分許，騎乘車牌號碼BNP─192號重型機車，
    行經臺北市○○街時，為臺北市政府警察局大同分局員警攔
    停舉發「機器腳踏車駕駛人於行駛道路時，使用手持式行動
    電話進行通話」之違規，爰依道路交通管理處罰條例第31條
    之1 第2 項規定，裁處罰鍰1000元。
三、聲明異議意旨略以：異議人固不否認伊有撥打行動電話之事
    實，惟伊經大龍街時拿起電話欲撥打，並逐漸靠邊停駛，停
    駛後才開始通話，通話完畢始繼續向前行駛，伊並未一邊騎
    車一邊使用行動電話，爰依法聲明異議云云。
四、經查，異議人乙○○於前揭時間騎乘上開車輛行經臺北市○
    ○街時，使用手持式行動電話進行撥接，遭舉發違規事實，
    有臺北市政府警察局93年10月2 日北市警交大字第ACV ─
    278204號舉發違反道路交通管理事件通知單影本1 紙在卷可
    稽。證人即當場舉發之警員甲○○已到庭證稱：當時伊在大
    龍街91巷口執行交通稽查，受處分人沿大龍街北往南方向行
    駛，伊看見受處分人一邊騎機車，一邊講行動電話，後來受
    處分人看到警察在執行稽查（約距離20公尺），受處分人就
    靠邊停車並繼續講電話，講完電話後繼續騎車，伊就將受處
    分人攔停舉發；剛開始伊問受處分人時，受處分人有承認於
    騎車時講行動電話，但他質疑警方為何不上前取締，等到他
    騎車到稽查點時，警方才攔停取締等情明確（見本院94年1
    月12日訊問筆錄）。衡情證人甲○○於舉發當時為臺北市政
    府警察局大同分局民族派出所之警員，僅係於依法執行交通
    稽查勤務時，適時發現異議人於騎乘機車時撥打行動電話之
    違規事實，立即上前舉發違規，其與異議人素不相識，復無
    怨隙，應無甘冒觸犯偽證之罪責，故意構詞誣陷異議人之必
    要，茍無其他積極證據可佐，已難認其有何濫行舉發違規之
    情形，故其所為之前揭證言，堪予採信。再者，本件交通違
    規事件之舉發，雖無任何足資證明之照片可資為證，然交通
    警員掣單舉發違反道路交通管理處罰條例所列之違規事實，
    本質上為行政處分，係公務員基於職務上權力，依法就特定
    之具體事件所為具有公法上效果之單方行政行為，基於公務
    員為公法上行為具有公信力之原則，該行政處分當可被推定
    為真正，其據以依法處分之事實亦應認定為正確無誤。另依
    道路交通管理處罰條例科處行政罰事件，依據公法爭議之舉
    證責任分配法則，固應先由行政機關就其業已履踐相關正當
    法律程序，以及人民應受處罰之客觀違反法令行為，負證明
    之責，受處罰人就行政機關已為相當證明之前開事項，若主
    張欠缺主觀歸責條件或為其他抗辯，亦須就其所辯提出反證
    。惟行政機關對於前開應為舉證事項，並非不得以執行查察
    取締勤務人員，依據調查人證之程序，使就親歷事實提供不
    可替代之證明方法。受處罰人就該證人所述見聞經過之真實
    性倘有質疑，除依法定交互詢問程序加以檢驗外，亦不得僅
    因證人之個人身分、地位或與當事人之關係而謂其不得作證
    ，或憑己意指為必須代以其他特定之證據方法，此在證人業
    已具結願依偽證罰則擔保證言可信之場合，尤屬當然。從而
    本件異議人既未就執勤員警之舉發有誤提出相關證據以供調
    查，本院復查無何證據足資證明證人甲○○有捏造事實違法
    取締之情事，則執勤警員本其維護交通秩序、公眾安全職責
    所為之舉發，自應受到合法、正確之推定。又駕駛人於行駛
    道路時，只要有撥接手持式行動電話之行為，即構成違規行
    為，非僅限於通話，此觀諸道路交通管理處罰條例第31 條
    之1 第2 項規定可明，故異議人既於本院審理時已自承：伊
    有拿行動電話出來撥號無誤，一開始伊確實一邊騎車、一邊
    拿行動電話撥號等語，從而，本件異議人確有前述交通違規
    之事實至為明確，洵堪認定。故異議人空言辯稱：伊只是一
    邊騎車一邊拿行動電話撥號，並沒有講電話云云，顯係事後
    卸責之詞，尚不足採。原處分機關依道路交通管理處罰條例
    第31條之1 第2 項之規定，裁處異議人罰鍰1000元，核無不
    當。本件異議為無理由，應予駁回。
五、據上論斷，應依道路交通案件處理辦法第19條，裁定如主文
    。
中　　華　　民　　國　　94　　年　　3 　　月　　16　　日
                            臺灣士林地方法院交通法庭
                                法  官  趙文卿
以上正本證明與原本無異。
如不服本裁定應於送達後5日內向本院提出抗告狀。
                                書記官  嚴慧萍
中　　華　　民　　國　　94　　年　　3 　　月　　16　　日
